【裁判字號】    97,訴,4891
【裁判日期】    971128
【裁判案由】    侵權行為損害賠償
【裁判全文】
臺灣臺北地方法院民事判決              97年度訴字第4891號
原      告  甲○○
                        號
訴訟代理人  陳化義律師
被      告  乙○○
                        號2樓.
上列當事人間因傷害案附帶民事訴訟請求侵權行為損害賠償，經
本院刑事庭移送前來，本院於民國97年11月6 日言詞辯論終結，
判決如下：
    主  文
被告應給付原告新台幣貳萬伍仟元。
原告其餘之訴駁回。
訴訟費用除減縮部分外，由被告負擔四分之一；餘由原告負擔。
本判決第一項得假執行。
原告其餘假執行之聲請駁回。
    事實及理由
壹、程序方面：
一、按訴狀送達後，原告不得將原訴變更或追加他訴。但擴張或
    減縮應受判決事項之聲明，不在此限。民事訴訟法第255 條
    第1 項第3 款定有明文。本件原告原起訴聲明：被告應給付
    原告新台幣（下同）150 萬元，及自民國96年10月22日起至
    清償日止按年息5%計算之利息。嗣於97年8 月7 日言詞辯論
    期日變更聲明：被告應給付原告150 萬元，及自起訴狀繕本
    送達翌日起至清償日止，按年息5%計算之利息。復於97年11
    月6 日言詞辯論期日縮減聲明為：被告應給付原告10萬元；
    其單純減縮應受判決事項之聲明，核與前揭法條規定並無不
    合，應予准許。
貳、實體方面：
一、原告起訴主張：伊與被告因通姦行為遭配偶張素真發覺後，
    乃心生悔改，為停止被告以電話、網路留言等騷擾行為，伊
    遂於民國96年2 月1 日13時許，與張素真一同前往被告位於
    臺北市○○○路○ 段183 號11樓之上班處所，央求被告不要
    繼續妨害渠等之夫妻關係，並停止在網路上張貼曖昧勾引之
    文字，未料被告竟惱羞成怒，動手拉扯原告，致伊受有右側
    頭皮挫傷紅腫（3 公分×3 公分）、右上臂與前臂挫傷紅腫
    （20公分×3 公分）、右肩挫傷紅腫（8 公分×7 公分）、
    右腋下挫傷瘀青（7 公分×3 公分）等傷害，為此爰依民法
    第184 條第1 項、第195 條之規定，請求被告給付非財產上
    之損害賠償等語，並聲明：(一)被告應給付原告10萬元；(二)原
    告願供擔保，請准宣告假執行。
二、被告則以：原告雖刻意欺瞞已婚身分追求伊，然伊並未與其
    發展男女關係，且自95年5 月後即未與原告來往。詎原告與
    其妻張素真於事隔8 個月後即96年2 月1 日，竟至被告辦公
    室辱罵、毆打伊，並逼迫伊下跪承認有傳簡訊騷擾原告，以
    安撫張素真之不滿情緒。被告莫名其妙被當出氣筒，並遭原
    告及其配偶毆打，受有左前額之外傷合併血腫、左肩挫傷合
    併壓痛等傷害，然伊並未出手傷害原告，原告自不得請求伊
    負損害賠償責任。況被告僅一單親媽媽，獨立扶養1 個小孩
    ，名下亦無財產，原告請求伊給付鉅額賠償，自無理由等語
    置辯，並聲明：原告之訴駁回。
三、原告請求被告賠償其因遭被告拉扯成傷之精神慰撫金，然為
    被告所否認，並以前揭情詞置辯，是本件之爭點厥為：(一)被
    告是否應負侵權行為之損害賠償責任？(二)若有，其應賠償之
    慰撫金金額若干？
  (一)被告是否應負侵權行為之損害賠償責任？
    按因故意或過失，不法侵害他人之權利者，負損害賠償責任
    ，民法第184 條第1 項定有明文。查原告主張與配偶張素真
    於96年2 月1 日12時55分許共同至臺北市○○○路○ 段183
    號11樓被告上班處所，其後原告與被告相互拉扯，原告因此
    受有右側頭皮挫傷紅腫（3 公分×3 公分）、右上臂與前臂
    挫傷紅腫（20公分×3 公分）、右肩挫傷紅腫（8 公分×7
    公分）、右腋下挫傷瘀青（7 公分×3 公分）等傷害乙情，
    業據原告於刑事案件審理中結證稱：96年2 月1 日下午1 點
    多，與被告在樓梯間，我問被告是否有傳簡訊騷擾張素真，
    被告不回答，我重複再問，語氣上有大聲一點，被告就發狂
    式的亂揮舞手及手中飲料，我的頭、肩膀就是被告揮舞當中
    打到我，我所有的傷都是這瞬間混亂中所造成的等語（見本
    院96年度易字第3048號刑事卷第65頁）明確；並經證人張素
    真證稱：96年2 月1 日下午1 點多，在電梯門口遇到被告，
    我先進去樓梯間，甲○○拉著被告進樓梯間，甲○○問被告
    有無騷擾我家庭，後來發生拉扯，被告用手抓住甲○○的頭
    ，抓了好幾下等語（見同上卷第68頁），且有驗傷診斷書1
    紙在卷可按（見96年度他字第7260號卷第4 頁），堪認被告
    確有出手與原告發生拉扯，並致原告受傷之侵權行為無訛，
    且上開事實前經本院刑事庭以96年度易字第3048號案件認被
    告犯傷害罪，並判處其拘役25日，嗣經台灣高等法院以97年
    度上易字第1248號刑事判決駁回上訴，並宣告緩刑2 年確定
    在案，業據本院調取刑事卷宗查核明確，益徵原告主張伊遭
    被告毆打成傷之情為真。則原告依侵權行為之法律關係，請
    求被告甲○○依侵權行為法律關係負損害賠償之責，核屬有
    據。
  (二)若有，其應賠償之慰撫金金額若干？
    按不法侵害他人之身體、健康、名譽、自由、信用、隱私、
    貞操，或不法侵害其他人格法益而情節重大者，被害人雖非
    財產上之損害，亦得請求賠償相當之金額，民法第195 條第
    1 項定有明文。又精神慰撫金之多寡，應斟酌雙方之身分、
    地位、資力與加害程度，及其他各種情形核定相當之數額，
    該金額是否相當，自應依實際加害情形與被害人所受之痛苦
    及雙方之身分、地位、經濟狀況等關係決定之（最高法院51
    年度台上字第223 號判例意旨參照）。本件原告因被告之傷
    害行為，受有右側頭皮挫傷紅腫、右上臂與前臂挫傷紅腫、
    右肩挫傷紅腫、右腋下挫傷瘀青等傷害，均屬皮膚表層輕微
    外傷，且被告於相互拉扯中亦有受傷，有診斷證明書在卷可
    憑（參見96年度他字第5350號卷第12頁），茲審酌被告為大
    學畢業，目前無業，原告甲○○則係高職畢業，月薪收入約
    35,000元，因認原告請求被告賠償伊非財產上損害，於25,0
    00元範圍內，為有理由，逾此所為請求，即非有據。
四、綜上所述，原告主張其因被告拉扯受有傷害，故被告應負侵
    權行為損害賠償責任，核屬正當，原告依侵權行為之法律關
    係，請求被告賠償25,000元，為有理由，應予准許；逾此部
    分之請求，為無理由，應予駁回。
五、原告就其勝訴部分，因所命給付之金額未逾50萬元，依民事
    訴訟法第389 條第1 項第5 款規定，應依職權宣告假執行，
    至原告敗訴部分，其訴既經駁回，其假執行之聲請亦失所附
    麗，應併予駁回。
六、本件事證已臻明確，兩造其餘主張陳述及所提之證據，經本
    院審酌後，認均不足以影響本判決之結果，均毋庸再予論述
    ，附此敘明。
七、訴訟費用負擔之依據：民事訴訟法第79條。
中    華    民    國    97    年    11    月    28    日
                  民事第五庭  法  官  吳佳薇
如對本判決上訴，須於判決送達後20日內向本院提出上訴狀。
以上正本係照原本作成。
中    華    民    國    97    年    11    月    28    日
                              書記官  許博為


司法院資訊處製作；財團法人民間司法改革基金會備份。
